臺灣高等法院民事判決　　　　　　　　 96年度再易字第101號
再審原告 乙○○
再審被告 甲○○
上列當事人間請求所有權移轉登記事件，再審原告對於中華民國
96年6 月13日本院95年度再易字第133 號、95年度上更(二)字第71
號民事確定判決，提起再審之訴，本院判決如下：
    主  文
再審之訴駁回。
再審訴訟費用新台幣壹萬陸仟參佰伍拾元由再審原告負擔。
    理  由
一、按再審之訴顯無再審理由者，得不經言詞辯論，以判決駁回
    之，民事訟訴訟法第502 條第2 項定有明文。
二、本件再審原告主張：再審原告於民國（下同）89年4 月18
    日始登記取得系爭11筆土地（按：即台北縣瑞芳鎮○○○段
    楓子瀨小段62、66、77-1、77-2、77-5、77-9、82、 217-1
    、226-1、226-6、226-7 地號土地，見本院卷第19頁、20頁
    ）之所有權，於此之前，因再審被告未返還系爭11筆土地所
    有權，致再審原告無法本於所有權對系爭11筆土地為使用收
    益，因而請求再審被告給付因遲延所生之損害賠償，且再審
    被告之債務係屬以支付金錢為標的之債務，應依民法第213
    條第1 項、第2 項之規定自損害發生時起加給利息。而本院
    95年度再易字第133 號確定判決（下稱本院95再易133 確定
    判決）對於本院95年度上更(二)字第71號確定判決（下稱本院
    95上更(二)71確定判決）所為之判斷，消極不適用民法第259
    條第1 項第1 款、第213 條第1 項、第2 項、第758 條規定
    ，具有民事訴訟法第496 條第1 項第1 款規定適用法規顯有
    錯誤之再審事由。再審被告所負之遲延責任，應依民法第
    233 條第1 項之規定，再審原告得請求依法定利率計算之遲
    延，而本院95再易133 確定判決對於本院95上更(二)71確定判
    決所為之判斷，卻積極適用民法第229條第2項前段規定，而
    消極不適用民法第229 條第2 項後段、第231 條、第233 條
    第1 項之規定，亦有民事訴訟法第496 條第1 項第1 款規定
    適用法規顯有錯誤之再審事由。再審被告拒不返還系爭11
    筆土地，經再審原告訴請返還系爭土地，在本院80年重上字
    第258 號事件中，再審原告因受敗訴判決，故受有應負擔訴
    訟費用新台幣（下同）43萬元之損害，且兩者間具有相當因
    果關係，依民法第231 條第1 項、第216 條、第233 條第1
    項之規定，再審原告自得請求再審被告賠償上開損害。而本
    院95再易133 確定判決對於本院95上更(二)71確定判決所為之
    判斷，消極不適用民法第229 條第2 項後段、第231 條、第
    216 條、第233 條第1 項規定，又積極適用民法第229 條第
    2 項前段之規定，具有民事訴訟法第496 條第1 項第1 款規
    定適用法規顯有錯誤之再審事由。再審原告於77年8 月1
    日以永和郵局第108 號存證信函寄予再審被告等人，本院95
    再易133 確定判決對於本院95上更(二)71確定判決所為之判斷
    ，就此足以影響判決之重要證物，漏未斟酌，亦具有民事訴
    訟法第497 條規定之再審事由等語，並聲明：本院95再易
    133 確定判決及本院95上更(二)71確定判決不利於再審原告部
    分均廢棄。再審被告應再給付再審原告989,915 元，並自
    90年10月24日起至清償日止，按年給付5%之利息。再審被
    告應自90年10月24日起至返還系爭11筆土地清償之日止，按
    年給付再審原告59,566元。
    本件不經言詞辯論，故無再審被告之聲明及陳述。
三、按判決適用法規顯有錯誤者，固得以再審之訴對於確定終局
    判決聲明不服，惟提起再審之訴，應依民事訴訟法第501 條
    第1 項第4 款表明再審理由，及關於再審理由並遵守不變期
    間之證據，此為必須具備之程式。所謂表明再審理由，必須
    指明確定判決有如何合於法定再審事由之具體情事始為相當
    ，倘僅泛言有何條款之再審事由，而無具體情事者，仍難謂
    已合法表明再審事由。既未合法表明再審事由，即為無再審
    之事由，性質上無庸命其補正（最高法院61年台再字第137
    號判例意旨參照）。又當事人提起再審之訴或聲請再審，雖
    聲明係對某件再審判決或裁定為再審，但審查其再審訴狀理
    由，實為指摘原確定裁判或前次之再審裁判如何違法，而對
    該聲明不服之再審判決或裁定，則毫未指明有如何法定再審
    理由。此種情形，可認為未合法表明再審理由，逕以其再審
    （再審之訴或聲請再審）為不合法駁回之（最高法院69年度
    第3次民事庭會議決定 (一)參照）。
　　經查：再審原告主張本院95再易133 確定判決有民事訴訟法
  　第496 條第1項第1款所規定之適用法規顯有錯誤之再審事由
    ，惟自再審聲請狀所載內容觀之，再審原告僅係指摘原確定
    裁判（即本院95上更(二)71確定判決）如何違法，就本院95再
    易133 確定判決部分，則僅泛言「本院95再易133 確定判決
    對於本院95上更(二)71確定判決所為之判斷，有消極不適用民
    法第259 條第1 項第1 款、第213 條第1 項、第2 項、第
    758 條、第229 條第2 項後段、第216 條、第231 條、第
    233 條第1 項規定、積極適用民法第229 條第2 項前段規定
    等適用法規之錯誤」而已，並未具體說明本院95再易133 確
    定判決究有何合於法定再審事由之具體情事。顯難謂已合法
    表明再審事由，依前揭規定及說明，自毋庸命再審原告補正
    ，即得逕以其再審之訴為不合法而駁回之。
四、次按再審之訴，法院認無再審理由，判決駁回後，不得以同
    一事由，對於原確定判決或駁回再審之訴之確定判決，更行
    提起再審之訴，民事訴訟法第498條之1定有明文。
　　經查：依再審原告再審聲請狀所載，再審原告就本院95上更
    (二)71確定判決所提之再審理由，係認「本院95上更(二)71確定
    判決消極不適用民法第259 條第1 項第1 款、第213 條第1
    項、第2 項、第758 條、第229 條第2 項後段、第216 條、
    第231 條、第233 條第1 項規定，而積極適用民法第229 條
    第2 項前段規定，其適用法規顯有錯誤」等語，與其前所提
    再審之訴（即本院95再易字第133 號再審事件）所持之再審
    理由相同，此有本院95再易133 確定判決影本在卷可證（見
    本院卷第16頁、第16頁背面），而本院95再易133 號確定判
    決，業已就再審原告所主張之前開再審事由加以審酌，並認
    定再審原告前所提再審之訴為無理由而判決駁回之。則依民
    事訴訟法第498條之1規定，再審原告以同一事由再行提起本
    件再審之訴，自非合法。
五、再按「依民事訴訟法第466條不得上訴於第三審法院之事件
    ，除前條規定外，其經第二審確定之判決，如就足影響於判
    決之重要證物，漏未斟酌，或當事人有正當理由不到場，法
    院為一造辯論判決者，亦得提起再審之訴」，民事訴訟法第
    497 條定有明文。依此規定，所謂漏未斟酌之證物，自應以
    足以影響於原確定判決之重要證物為限。
　　經查：再審原告主張其於77年8 月1 日以永和郵局第108 號
    存證信函送達於再審被告等人，表明不同意堆置廢土之意思
    表示，該存證信函係屬足以影響判決之重要證物，本院95再
    易133 確定判決漏未斟酌，具有民事訴訟法第497條規定之再
    審事由云云。惟再審原告於本院95上更(二)71確定判決中，已
    援引該存證信函作為攻擊防禦之方法，並經法院審酌，認該
    存證信函不足為有利於再審原告而為判決，此有本院95上更
    (二)71確定判決影本附卷可稽（見本院卷第23頁、第23頁背面
    ），是本院95再易133 確定判決，縱就該存證信函再加審酌
    ，仍不足為有利於再審原告之判決。同理，本院經審酌上開
    存證信函後，亦認為不足以影響該確定判決（本院95上更(二)
    71號）所認定之結果（見該判決理由欄七、（二）所述），
    而與民事訴訟法第497 條所定得提起再審之訴之要件不符。
    是再審原告執此主張本院95再易133 確定判決有適用民事訴
    訟法第497 條規定之情形，為顯無理由，爰不經言詞辯論逕
    予駁回。
六、綜上所述，本件再審原告依民事訴訟法第496 條第1 項第1
    款提起再審之訴部分，為不合法；至再審原告依民事訴訟法
    第497 條提起再審之訴部分，為顯無理由，爰併予審理裁判
    ，附此敘明。
七、據上論結，本件再審之訴為一部不合法，一部無理由，依民
    事訴訟法第78條，判決如主文。
中　　華　　民　　國　　96　　年　　8 　　月　　23　　日
                    民事第四庭
                        審判長法　官  張劍男
　　　　　　　　　　　  　　　法　官  彭昭芬
　　　　　　　　　　　  　　　法　官  丁蓓蓓
正本係照原本作成。
不得上訴。
中　　華　　民　　國　　96　　年　　8 　　月　　24　　日
　　　　　　　　　　　　　　　書記官  張淑芬
